【裁判字號】    89,訴,3829
【裁判日期】    900115
【裁判案由】    確認債權存在
【裁判全文】
臺灣臺北地方法院民事判決  八十九年度訴字第三八二九號
    原      告    乙○○
    訴訟代理人    丙○○
                                    送達代收人    李富祥律師
    被      告    甲○○            住台北市○○路○段二六六巷八弄二號
    訴訟代理人    李振燦律師
    複  代理人    郭瓔滿律師
右當事人間確認債權存在事件，本院判決如左：
    主    文
原告之訴駁回。
訴訟費用由原告負擔。
    事    實
甲、原告方面：
  壹、聲明：確認連錦樹對於被告之土地仲介費新台幣（下同）一百五十萬元債權存
      在。
  貳、陳述：
    一、訴外人連錦樹對於原告負有一百五十四萬六千元及利息之債務未清償，原告
        向鈞院起訴請求連錦樹給付，鈞院以八十六年度訴字第三七八０號民事判決
        確定連錦樹應給付原告上開金額，嗣原告聲請強制執行無結果，取得鈞院發
        給之債權憑證。近日原告知悉連錦樹對於被告有土地仲介費一百五十萬元未
        領取。原告具狀聲請就此項未領取之土地仲介費債權予以強制執行，鈞院民
        事執行處依聲請核發扣押命令禁止被告向連錦樹清償。被告具狀對連錦樹之
        仲介費債權聲明異議，主張債權不存在，致原告無法續行換價執行程序，足
        以妨害原告對系爭執行標的之實行，原告認為其聲明不實，自有依強制執行
        法第一百二十條提起本件訴訟確認系爭債權關係存在之保護必要。
    二、原告聲請就連錦樹對於被告之債權強制執行，被告否認該債權存在，惟該債
        權確實存在，此有原告之夫丙○○與被告對談之電話錄音帶為證，原告對於
        該債權之存否有利害關係，爰依法訴請確認債權存在。
    三、證人李中靈與馬正榮於鈞院另案八十八年度訴字第四四八三號確認債權存在
        事件中到庭作證時，均一致證明連錦樹與被告間確有土地仲介費債權關係存
        在。另原告之夫丙○○以電話向證人李中靈、馬正榮詢問土地仲介費一事，
        馬正榮表示，被告方面責怪馬正榮為何出庭作證，且因為本件訴訟的緣故，
        被告方面不願支付仲介費。證人馬正榮於八十九年十二月十九日出庭時之證
        詞顯然有所隱匿。
    四、原告之夫丙○○與證人馬正榮於八十九年十月間見面時，二人談及本件仲介
        費之事，馬正榮曾對丙○○出示購地仲介協議書，協議書上記載被告支付部
        分仲介費之支票分別為世華銀行票號ＤＰ0－000000、四一三九一四
        、四一三九一五、四一三九一七等四紙支票，並記載仲介費尾款未支付等內
        容，上開協議書可證明連錦樹與被告間仲介費債權存在。
    五、被告確曾告訴原告稱連錦樹尚有一百五十萬元仲介費未領取。
  參、證據：提出債權憑證、民事執行命令、被告之聲明異議狀、民事判決等影本各
      一份及錄音帶一捲、錄音譯文九份為證，並聲請訊問證人馬正榮。
乙、被告方面：
  壹、聲明：駁回原告之訴。
  貳、陳述：
    一、原告固提出錄音帶及其譯文，主張係被告與原告之夫丙○○之談話，以證明
        連錦樹對被告有土地仲介費一百五十萬元之債權存在。惟查：
      (一)被告與連錦樹並無任何債權債務關係存在。
      (二)錄音帶可以剪接，是以一般均不作為訴訟上之直接證據，且觀諸錄音帶之譯
        文，僅係原告之夫丙○○一再陳述伊以電話及至連錦樹母親住所及設籍處均
        找不到連錦樹，請求被告代為找尋連錦樹並請其出面解決借款債務之事，被
        告則允諾若找不到連錦樹，會通知原告之夫丙○○等情，並無原告主張被告
        於電話交談中承認有積欠連錦樹土地仲介費一百五十萬元之內容，足悉原告
        對於起訴之原因事實，顯不能為切當之證明，自難專憑該錄音帶之電話談話
        內容，遽為原告有利認定之證據。
      (三)原告雖於另案即鈞院八十八年度訴字第四四八三號乙案曾舉證人李中靈、馬
        正榮為其立證方法。為證人李中靈並不清楚土地買賣與連錦樹如何談仲介費
        之事，而依證人馬正榮之證述，僅係臆測連錦樹應有分到佣金，核屬證人馬
        正榮個人推測之詞，既不得作為證據，復據鈞院以八十八年度訴字第四四八
        三號民事判決所不予採納，益證原告前揭主張難信為真實。
      (四)原告復未能再舉證證明連錦樹對被告有土地仲介費一百五十萬元之債權存在
        ，從而原告請求確認上開債權存在，顯屬無據，而無可採。
    二、證人馬正榮於八十九年十二月十九日出庭略稱其本人亦為仲介人之一，正式
        簽約時被告並未在場，且協和公司亦未積欠連錦樹仲介費等語，足證原告主
        張不足採信。
  證據：提出民事判決影本一份為證。
丙、本院依職權調閱本院八十八年度訴字第四四八三號民事案卷。
    理    由
一、原告主張訴外人連錦樹積欠其一百五十四萬六千元及利息之債務未清償，其訴請
    連錦樹給付前開債務，取得勝訴之確定判決後，向本院聲請強制執行無結果，並
    經本院核發債權憑證，近日知悉連錦樹對於被告有土地仲介費一百五十萬元未領
    取，乃聲請就此項未領取之土地仲介費債權予以強制執行，詎被告竟具狀對連錦
    樹之仲介費債權聲明異議，主張債權不存在，原告認為其聲明不實，為此依強制
    執行法第一百二十條提起本件訴訟等情；被告則否認連錦樹對其有土地仲介費一
    百五十萬元之債權。
二、按當事人主張有利於己之事實者，就其事實有舉證之責任，民事訴訟法第二百七
    十七條前段定有明文，原告主張連錦樹對被告有土地仲介費一百五十萬元之債權
    存在，就此事實應負舉證之責任。
三、查原告固提出其夫丙○○與被告及訴外人李中靈、馬正榮電話對談之錄音帶及其
    譯文，證明連錦樹對被告確有一百五十萬元之土地仲介費債權存在，惟核閱原告
    所提上開有關其夫與被告對談之錄音譯文，僅係原告之夫丙○○一再陳述伊以電
    話及至連錦樹母親住所及設籍處均找不到連錦樹，請求被告代為找尋連錦樹並請
    其出面解決借款債務之事，被告則允諾若找不到連錦樹，會通知原告之夫丙○○
    等情，並無被告於電話交談中承認有積欠連錦樹土地仲介費一百五十萬元之內容
    ；而原告之夫與訴外人李中靈、馬正榮之電話錄音譯文，亦無隻字片語直述連錦
    樹對被告有一百五十萬元之土地仲介費債權存在，是上開錄音帶暨其譯文並不能
    證明原告主張之事實。
四、原告又主張訴外人李中靈、馬正榮於本院八十八年度訴字第四四八三號民事事件
    到庭證稱連錦樹與被告間確有土地仲介費債權關係存在，經本院依職權調取上開
    卷證核閱，訴外人李中靈於八十九年一月二十日於該案到庭證稱：「我只知道民
    生東路、合江街口的土地是協和證券要買的，成交後協和證券有一位副總有和我
    連絡，地上建物是我去拆的，賣主是何人我不知，買主我所知是協和證券，連是
    仲介，一般是會有仲介費，但買主與連是如何談仲介費的，我不清楚，一般在事
    前都會協調好仲介費」等語；另訴外人馬正榮亦僅於該案八十九年三月三十日言
    詞辯論期日到庭證稱：「（法官問：知否連有介紹買賣一筆合江街、民生東路的
    土地之事）我知道，是賣予協和證券，因我也有間接參與此事，我退休後有從事
    不動產買賣。連的妹夫是我軍中的司機，因而認識連，而在退伍後，進入仲介不
    動產業。那次主要賣的就是協會，簽約時我有在場，並有到法院公證，當時該土
    地尚有地上物未拆，故協會有保留一些尾款未付，我有就該筆買賣雙方收到一些
    佣金，連錦樹亦應有分到，那些佣金好像是用支票支付，是何人開票的我不清楚
    」等語，雖可證明連錦樹有仲介土地給協和證券公司並應有仲介費之約定，惟此
    乃關於連錦樹與協和證券公司間之法律關係，與被告並無干連；況證人馬正榮於
    本件到庭證稱：「大約在八十六、八十七年間，我及連錦樹、曾先生、黃代書共
    同仲介相連的數宗土地給協和公司，由協和公司女職員與我們簽仲介契約，不是
    甲○○簽的。仲介費約二千二百萬元，按扮演角色及仲介功能由我們四個仲介人
    合理分配，剩下我的仲介費二百萬未拿，其餘人均拿走。至於甲○○與協和公司
    有何關係我不清楚，也不知道連錦樹有無仲介其他土地給協和公司」、「協和公
    司的仲介費是欠我的，不是欠連錦樹的」、「正式簽約時甲○○並未在場，而且
    代表對方是協和公司女職員，並不是甲○○」、「甲○○和我們仲介人沒有簽正
    式合約，只有寫簡單的分配表，仲介費也非甲○○出面洽談的」、「我確有提過
    四張支票及上開分配表給原告看過，分配表上有記載未付的尾款，分配表是我們
    仲介人自己做的，不是甲○○製作的」等語，益徵原告所主張之土地仲介事宜，
    縱有仲介費之約定，亦屬協和公司與連錦樹間之約定，要與被告無關，是原告據
    以主張訴外人李中靈、馬正榮已證明連錦樹與被告間有仲介費債權關係存在云云
    ，尚非可採。
五、原告雖另主張訴外人馬正榮曾提示記載被告支付部分仲介費之支票及仲介費尾款
    未支付等內容之協議書予原告之夫，足證連錦樹與被告間有仲介費債權存在等情
    ，惟經證人馬正榮當庭提出原告所述之上開協議書，其內容固記載連錦樹實領介
    紹佣金二百五十萬元，保留金額五十萬元，但並無記載應付仲介費之債務人為何
    ，此有該協議書附卷可查，是憑該協議書亦無從認定被告積欠連錦樹一百五十萬
    元仲介費。
六、綜上，原告並未能舉證以實其說，其訴請確認連錦樹對被告有一百五十萬元土地
    仲介費債權存在，應予駁回。
據上論結，原告之訴為無理由，依民事訴訟法第七十八條判決如主文。
中      華      民      國      九十    年      一      月     十五     日
                                    民事第六庭法      官  黃明發
右為正本係照原本作成
如對本判決上訴，須於判決送達後廿日內向本院提出上訴狀
中      華      民      國      九十    年     一       月      十九    日
                                              法院書記官  謝梅琴


司法院資訊處製作；財團法人民間司法改革基金會備份。
